【裁判字號】    99,監宣,24
【裁判日期】    990729
【裁判案由】    監護宣告
【裁判全文】
臺灣苗栗地方法院民事裁定              99年度監宣字第24號
聲  請  人  丙○○
相  對  人  甲○○
上列聲請人聲請對相對人為監護宣告事件，本院裁定如下：
    主  文
宣告相對人甲○○（民國25年12月25日出生，身分證統一編號：
Ｚ000000000號）為受監護宣告之人。
選定聲請人丙○○（民國56年4月25 日出生，身分證統一編號：
Ｚ000000000號）為受監護宣告之人之監護人。
指定陳彩蘭（民國48年8 月25日出生，身分證統一編號：Ｚ00000
0000號）為會同開具財產清冊之人。
程序費用由受監護宣告之人負擔。
    理  由
一、按對於因精神障礙或其他心智缺陷，致不能為意思表示或受
    意思表示，或不能辨識其意思表示之效果者，法院得因本人
    、配偶、四親等內之親屬、最近1 年有同居事實之其他親屬
    、檢察官、主管機關或社會福利機構之聲請，為監護之宣告
    ，民法第14條第1 項定有明文。
二、本件聲請意旨略以：聲請人丙○○為相對人之三女，相對人
    於民國97年間因腦中風，導致重度失智症，無法處理自己事
    務，為此請求宣告相對人為受監護宣告之人等語，並提出戶
    籍謄本、中華民國身心障礙手冊影本等件為證。本院於99年
    5 月5 日實施鑑定程序，並於鑑定人即財團法人為恭紀念醫
    院林玉財醫師前訊問相對人，相對人坐在輪椅上，常自言自
    語，對本院之詢問多無法正確回答，鑑定人並當場表示相對
    人目前判斷其智能有降低，須進一步鑑定，再提出報告等語
    ，有勘驗筆錄在卷可稽。另經鑑定人鑑定結果，認為：相對
    人不斷自言自語，對問題常無法正確回答，意識不很清楚，
    會有聽幻覺及視幻覺，其目前認知功能表現差，記憶力退化
    顯著，對一般事物的理解、認知、判斷及自我控制能力明顯
    受損，已達重度失智症，其日常生活無法自理，對於其財產
    之管理與處分需他人給予協助等語，此有財團法人為恭紀念
    醫院精神醫療中心司法鑑定報告書1 份在卷可稽。綜上情形
    ，堪認相對人確已達不能為意思表示或受意思表示之狀態。
    爰依首開規定，宣告相對人為受監護宣告之人。
三、又按受監護宣告之人應置監護人，法院為監護之宣告時，應
    依職權就配偶、四親等內之親屬、最近1 年有同居事實之其
    他親屬、主管機關、社會福利機構或其他適當之人選定1 人
    或數人為監護人，並同時指定會同開具財產清冊之人，法院
    為前項選定及指定前，得命主管機關或社會福利機構進行訪
    視，提出調查報告及建議，監護之聲請人或利害關係人亦得
    提出相關資料或證據，供法院斟酌，法院選定監護人時，應
    依受監護宣告之人之最佳利益，優先考量受監護宣告之人之
    意見，審酌一切情狀，並注意下列事項：一、受監護宣告之
    人之身心狀態與生活及財產狀況。二、受監護宣告之人與其
    配偶、子女或其他共同生活之人間之情感狀況。三、監護人
    之職業、經歷、意見及其與受監護宣告之人之利害關係。四
    、法人為監護人時，其事業之種類與內容，法人及其代表人
    與受監護宣告之人之利害關係，民法第1110條、第1111條、
    第1111條之1 分別定有明文。末按監護宣告之裁定，應同時
    選定監護人及指定會同開具財產清冊之人，並附理由，民事
    訴訟法第604 條第1 項亦有明文規定。本院審酌聲請人丙○
    ○為相對人之女，有照顧相對人日常生活起居之事實，且有
    意願擔任相對人之監護人，復參酌苗栗縣政府訪視調查報告
    ，認為：聲請人為相對人之女，自99年1 月起照顧相對人迄
    今，由於發現相對人之財產幾乎遭相對人之四子，即聲請人
    之弟乙○○使用殆盡，為免情況繼續發生，故而提出本件聲
    請，其聲請動機單純，聲請人經濟能力尚可，靠其子女之工
    作收入支援，尚可盡一己之力照顧相對人，惟聲請人因身體
    健康因素，無法全身使力，故聲請人之姊，即相對人之長女
    陳彩蘭每週會固定返家2 至3 次，以協助相對人沐浴，本案
    評估如由聲請人擔任監護人，陳彩蘭擔任會同開具財產清冊
    之人，並無不妥等語，且聲請人有意願擔任相對人之監護人
    ，陳彩蘭有意願擔任會同開具財產清冊之人，並同意由聲請
    人擔任相對人之監護人等情，亦有聲請人及陳彩蘭之戶籍謄
    本、同意書各1 份在卷可稽，而相對人之其餘子女，即聲請
    人之妹陳榆評同意由聲請人擔任相對人之監護人，復有其提
    出之戶籍謄本、同意書各1 份在卷可考，另本院發函請相對
    人之四子乙○○就聲請人擔任相對人之監護人，陳彩蘭擔任
    會同開具財產清冊之人一節表示意見，惟乙○○均未就此提
    出意見，足認由聲請人擔任相對人之監護人，應可善盡保護
    相對人權益之責任。另陳彩蘭為相對人之長女，其有意願擔
    任會同開具財產清冊之人亦如上述。綜上，爰依前揭規定，
    選定聲請人丙○○為相對人之監護人，以護養相對人之身體
    及妥善管理相對人之財產，併指定陳彩蘭為會同開具財產清
    冊之人。
四、依民事訴訟法第608 條第1 項，裁定如主文。
中    華    民    國    99    年    7     月    29    日
                  家事法庭   法  官  潘進順
以上正本係照原本作成。
如不服本裁定關於選定監護人及指定會同開具財產清冊之人等部
分，應於送達後10日內向本院提出抗告狀，並應繳納抗告費新臺
幣1000元；其餘關於宣告監護部分，不得抗告。
                             書記官  劉文倩
中    華    民    國    99    年    7     月    29    日

司法院資訊處製作；財團法人民間司法改革基金會備份。
